臺灣臺中地方法院刑事判決　　　　　　　　　　　　九十二年度易字第二六二一號
　　公　訴　人　臺灣臺中地方法院檢察署檢察官
　　被　　　告　丙○○
右列被告因詐欺案件，經檢察官提起公訴（九十二年度偵字第一七六三一號），本院
判決如左：
    主  文
丙○○幫助意圖為自己不法之所有，以詐術使人將本人之物交付，處有期徒刑肆月，
如易科罰金，以佰元折算壹日。
    事  實
一、丙○○可預見他人蒐集存摺、帳戶使用，將可能藉所收購之存摺、帳戶遂行財產
    上犯罪之目的，並作為犯罪贓款匯進提出所用，使偵辦刑事案件之司法警察無從
    查知實際從事犯罪之人的真正姓名年籍資料，竟仍基於幫助之不確定故意，於民
    國九十一年一月間某日，在臺中市不詳地點，將其以自己名義向位於臺中市黎明
    郵局開設之帳號為００三九九六─一、０一二六０四─八號之存摺、提款卡及密
    碼，提供予綽號圓圓之姓名年籍均不詳之成年大陸女子轉交給甲○○，而容認甲○○及其他姓名年籍均不詳之成年人所組之詐欺集團使用其帳戶以幫助甲○○等
    人遂行詐欺取財之犯行，而不違背其本意，嗣甲○○與其他姓名年籍均不詳之成
    年人所共組之詐欺集團，共同意圖為自己不法之所有，以「一創科技有限公司」
    之名義，向不特定人寄發「中港幣新臺幣（下同）二十五萬元之對獎名單，請電
    ０七─0000000聯絡兌獎事宜」之中獎通知，施行詐術，適有乙○○於九
    十一年四月九日收到前揭中獎通知，遂不疑有詐，依通知內容與上開詐欺集團人
    員聯絡後而陷於錯誤，先後於九十一年四月九日及十一日，自其臺東郵局匯款八
    萬零五百元、十萬元及三十萬元至指定之上揭丙○○帳戶，匯入之金錢旋即遭詐
    欺集團人員提領，迨乙○○查覺有異始知受騙而報警處理，而查獲上情。
二、案經乙○○訴由高雄市警察局新與分局移送臺灣高雄地方法院檢察署呈臺灣高等
    法院檢察署核轉臺灣臺中地方法院檢察署檢察官偵查起訴。
    理  由
一、訊據被告丙○○矢口否認有上開犯行，且辯稱：伊係將所有前開黎明郵局存摺等
    物交給證人甲○○再同時轉給一位綽號圓圓之大陸女子，因甲○○稱該名大陸女
    子無法申請帳戶使用，且甲○○稱其本身有配偶不便將帳戶交由該名大陸女子使
    用，故伊將存摺交給該名女子，並於二個月後向郵局申請提款卡供該名女子使用
    ，在上揭伊所有郵局帳戶內進出近三百餘萬元之事均不知情，因該期間伊均在大
    陸重慶處理伊公司的事情，直至今年即九十二年八月初，因看電視始知道甲○○
    被抓、涉及人頭帳戶之事，另伊係受郵局通知是否將二本存摺合為一本，而於九
    十年十一月一日辦理掛失、補發存摺之事宜，伊並非有心幫助詐欺犯罪等詞；經
    查：
（一）、被告先於臺灣高雄地方法院檢察署檢察官訊問時陳稱：郵局帳戶在八十四年
        借給以前的同事甲○○，之後再借給那個大陸女子，該帳戶有十一年並未使
        用等詞（見臺灣高雄地方法院檢察署九十一年度他字第四四二一號卷頁二二
        ），此部分亦經本院依被告之聲請在審理時當庭勘驗錄音帶內容屬實，嗣在
        臺灣臺中地方法院檢察署檢察官訊問時供稱：上開黎明郵局帳戶於九十一年
        一月在臺中市借給鹿港人的甲○○，伊將存摺、提款卡及密碼交給他云云（
        見臺灣臺中地方法院檢察署九十二年度他字第二七一號卷頁七、八），惟被
        告在檢察官偵查中復改稱：伊於九十一年一月間在臺中市日月茶坊遇到甲○○與一位大陸妹，該大陸妹開口向伊借用帳戶，甲○○稱伊的帳戶借給大陸
        妹不會出問題，故伊將存摺、印章、提款卡及密碼交給該名大陸妹之詞（見
        上開二七一號卷頁二三），而被告在證人甲○○到庭作證及本院依被告之聲
        請勘驗上開第四四二一號他卷九十一年十月二十四日偵訊錄音帶後，於本院
        審理中又稱：當初的情形是我交給那名大陸女子，之後交給證人甲○○等詞
        ，而本院審核證人甲○○於檢察官偵查及本院審理時先證稱：被告並未將存
        摺交給他，被告是將存摺借給大陸妹等詞，嗣在本院審理時復證述：是被告
        透過大陸女子將存摺及提款卡交給我，並供作臺灣板橋地方法院檢察署九十
        二年度偵字第一五二０九號洗錢防制法案件犯罪用，我現在講的才是事實等
        情，足見被告前揭黎明郵局之存摺、印章、提款卡及密碼究係以何方式由證
        人甲○○取得，被告及證人甲○○前後供述及證詞均有出入及不一致，但可
        資確定之事實乃被告知悉其所有上開存摺、印章、提款卡及密碼最後非交付
        綽號圓圓的大陸女子使用，而係由證人甲○○取得，至於證人甲○○復證述
        ：被告不知道伊向大陸女子以一萬元買上開被告之黎明郵局帳戶之事，以及
        被告在本院審理時供述：伊在本院準備程序中所陳證人甲○○假借大陸女子
        之名義向伊借帳戶供作其自己犯罪之用，係伊猜測之詞云云，均核屬其等事
        後互相迴護之詞，均不足採信，併此敘明。
（二）、此外，前揭事實，業經告訴人乙○○於警訊及檢察官訊問中指訴綦詳，復有
        郵政國內匯款執據三紙、一創科技有限公司兌獎單及兌獎通知及香港彩券聯
        合委員會契約書影本各一份在卷可證，且承上所述，被告既明知其所有上開
        黎明郵局帳戶係交予證人甲○○使用，而證人甲○○在本院審理時亦坦承其
        確有以被告上開黎明郵局的帳戶作為本件詐欺犯罪之用等語，又證人甲○○
        與姓名年籍不詳均不詳之成年人所組之詐欺集團旋亦持被告所交付之提款卡
        將告訴人匯入之款項領出，且自九十一年三月七日起至四月十一日止尚有高
        達三百五十一萬七千五百元之不明匯款、當日匯入旋即提空之事實，此有中
        華郵政股份有限公司臺中郵局函覆上述黎明郵局之客戶歷史交易清單等件附
        卷可佐，足見被告對於其將上揭黎明郵局帳戶之存款簿、金融卡、印章及密
        碼，提供予甲○○及姓名年籍不詳之成年人等人利用其帳戶作為犯罪之用，
        主觀上應有認識，即其可預見上開黎明郵局帳戶將被不法之徒作為犯罪及提
        領贓款之用，而此亦不違反被告本意，是其顯然有幫助犯罪之不確定故意，
        本件事證明確，被告上開所辯洵無可採，其犯行堪予認定。另被告聲請訊問
        其父親夏貴章及調閱上揭黎明郵局帳戶申請辦理掛失補副之資料，以證明其
        確係收到郵局所寄發將二本存摺合為一本之通知始辦理掛失止付手續之事實
        ，並其當庭提出入出境大陸之簽證證明，均核與上開犯罪事實無涉，難作何
        有利於被告之認定及證明，併此敘明。
二、被告以幫助上開甲○○及姓名年籍不詳之成年人所組詐欺集團詐欺取財之意思而
    違犯上開犯罪事實，其所為核係刑法第三百三十九條第一項詐欺取財罪之幫助犯
    ，爰依正犯之刑減輕之。爰審酌被告助長他人犯罪，間接擾亂社會安全秩序，且
    犯後仍飾詞卸責，但姑念其一時失慮，致罹犯行及被害人所受損害等一切情狀，
    量處如主文所示之刑，並諭知易科罰金之折算標準。
據上論斷，應依刑事訴訟法第二百九十九條第一項前段，刑法第三百三十九條第一項
、第三十條第一項、第二項、第四十一條第一項前段，罰金罰鍰提高標準條例第一條
前段、第二條，判決如主文。
中        華      民        國      九十三    年      二  月     十二   日
                              臺灣臺中地方法院刑事第九庭
                                  審判長法官   曾佩琦
                                        法官   陳思成
                                        法官   楊曉惠
右正本證明與原本無異。
如不服本判決，應於判決送達後十日內向本院提出上訴狀，上訴於臺灣高等法院臺中
分院( 須附繕本 )。
                                    書記官     何俞瑩
中      華      民      國      九十三      年      二    月    十三    日
附錄論罪科刑法條
刑法第三百三十九條
意圖為自己或第三人不法之所有，以詐術使人將本人或第三人之物交付者
，處五年以下有期徒刑、拘役或科或併科一千元以下罰金。
以前項方法得財產上不法之利益或使第三人得之者，亦同。
前二項之未遂犯罰之。
